台灣彰化地方法院民事判決　九十二年度勞簡上字第六號
　　上　訴　人　　甲○○
　　訴訟代理人　　林士傑律師
　　送達代收人　　戊○○
　　被上訴人　　　統聯汽車客運股份有限公司
　　法定代理人　　乙○○
　　訴訟代理人　　丙○○
　　複　代理人　　丁○○
右當事人間請求給付加班費事件，上訴人對於民國九十二年五月九日本院彰化簡易庭
九十一年度彰勞簡字第一一號判決提起上訴，本院於九十三年十二月八日言詞辯論終
結，判決如下：
    主      文
上訴駁回。
第二審訴訟費用由上訴人負擔。
    事實及理由
一、上訴人起訴主張其自民國八十二年三月一日起，至八十九年六月二十三日止，受
    僱於被上訴人公司，擔任大客車駕駛職務，每月所領薪資，除本薪外，尚有功績
    獎金及載客獎金等經常性給付，依法此等獎金應加入「平日每小時之工資」內，
    與本薪一併作為計算加班費的基準，惟被上訴人所給付的逾時津貼竟僅以每月本
    薪新台幣一萬二千一百九十五元作為計算基準（即日薪四百零六．五元，每分鐘
    ０．八五元），不但未加計功績獎金及載客獎金等金額，且未達上訴人勞工保險
    投保薪資三萬三千三百元（即每小時一百三十八．七五元），更低於每月基本工
    資一萬五千八百四十元（即每日五百二十八元），顯見被上訴人用以計算給付上
    訴人的加班費數額違反勞動基準法的規定，所給付上訴人的加班費確有短少，茲
    以上訴人月投保薪資每分鐘二．三一二五元（三三三００元除以三十日，再除以
    八小時後除以六十分鐘，等於二．三一二五元）作為計算加班費的基準，因（一
    ）上訴人八十六年八月至十二月逾時工作的時數為一萬八千二百分鐘，被上訴人
    應給付上訴人的加班費為五萬七千九百二十九元，然僅給付一萬零八百六十六元
    ，故此部分被上訴人短發的加班費即為四萬七千零六十三元。（二）上訴人八十
    七年十二個月逾時工作的時數為六萬九千分鐘，被上訴人應給付上訴人的加班費
    為二十三萬零六百二十一元，然僅給付七萬八千八百三十九元，故此部分被上訴
    人短發的加班費即為十五萬一千七百八十二元。（三）上訴人八十八年一月至八
    十九年六月逾時工作的時數，雖因無資料，而無法計算被上訴人短發的加班費金
    額，但如比照八十七年加班費計算，此部分被上訴人短發的加班費即為二十二萬
    七千六百七十三元。則八十六年八月至八十九年六月，被上訴人短發給上訴人的
    加班費，合計乃為四十二萬六千五百十八元，爰依勞動基準法的規定提起本訴等
    語，聲明被上訴人應給付上訴人四十二萬六千五百十八元，及自起訴狀繕本送達
    之翌日起，至清償日止，按年息百分之五計算的利息，並願提供擔保，聲請宣告
    假執行。原審為上訴人敗訴之判決，上訴人全部聲明不服，求為廢棄原判決，並
    為如其訴之聲明所示的判決。
二、被上訴人則辯稱：（一）被上訴人公司為一國道長途客運業者，其駕駛員的薪資
    計算方式，雖因工作時間較具彈性，而與一般有固定工作時間的勞工不同，然均
    符合勞動基準法或優於該法的規定。其加班費的計算方式，於八十七年以前，是
    以「逾時津貼」及「功績獎金」為加班費，逾時津貼部分，以駕駛員的本俸換算
    成分鐘所得為基準，就駕駛員實際工作時間超過八小時部分，分別加計三分之一
    及三分之二的薪資計算；功績獎金部分，於設計薪資時，即預慮國道客運因行使
    路線之不同、尖峰、離峰等交通壅塞情形或其他原因造成工時延長，而依各路線
    行駛距離及時間設定以點數計算方式給付。於八十八年一月以後，為免造成誤解
    ，乃將逾時津貼及功績獎金合併，更名為「延長工時加給」，而以點數計算方式
    給付加班費。上述加班費之計算方式，已優於勞動基準法的規定，且上訴人依該
    方式每月領得的加班費大部分已達三萬元，亦高出上訴人任意計算之加班費甚多
    。上訴人將上述以點數計算加班費的方式棄置不論，認被上訴人僅以本俸計算加
    班費，顯與事實不符。（二）上訴人於受僱為駕駛員之初，不但曾簽署勞動契約
    ，同意接受被上訴人之薪資標準，且其對於駕駛路線之確定及每月薪資總額約略
    多少，必會要求瞭解，而被上訴人公司業務部調管課於職前訓練時亦必將薪資計
    算方式及每月約略領得的工資告知上訴人，此後上訴人於任職期間按月領取薪資
    ，未見其對於薪資表中之工資、加班費等各項給與計算基礎與方式有何異議，自
    應視為兩造已就薪資約定有默示之意思表示一致。上訴人於離職年餘之後，突然
    推翻其同意多年之加班費計算方式，實有違契約之原意及誠信。況上訴人每月實
    領薪資皆在五、六萬元以上，已遠高於其他長途客運業所支給之月薪四萬五千元
    。上訴人再請求給付加班費，顯無理由等語，並聲明駁回上訴。
三、上訴人主張其自八十二年三月一日起，至八十九年六月二十三日止，受僱於被上
    訴人公司，擔任大客車駕駛職務的事實，已經提出勞工保險被保險人投保資料表
    一紙為證，且為被上訴人所不爭執，應認為真正。
四、惟上訴人主張被上訴人未將其每月所領薪資中之功績獎金及載客獎金等經常性給
    付，與本薪一併作為計算加班費的基準，僅以每月本薪一萬二千一百九十五元為
    基準（即日薪四百零六．五元，每分鐘０．八五元），計算逾時津貼，致短發八
    十六年八月至八十九年六月的加班費合計四十二萬六千五百十八元予上訴人，顯
    然違反勞動基準法有關加班費的規定等情，則為被上訴人所否認，並以前詞為辯
    。按工資由勞雇雙方議定之，但不得低於基本工資；前項基本工資，由中央主管
    機關擬定後，報請行政院核定之，勞動基準法第二十一條定有明文。據此，勞工
    應獲得的工資金額，原則上得任由勞、雇雙方予以議定，僅所議定的金額不得低
    於行政院所核定之基本工資而已。故勞、雇雙方議定的工資金額倘未低於基本工
    資，為勞、雇雙方整體利益及契約自由原則，勞、雇雙方即應依所議定的工資金
    額給付或收受。經查：（一）被上訴人辯稱其公司基於所營事業的特性，訂有「
    統聯汽車客運公司駕駛員薪資核算辦法」、「統聯汽車客運股份有限公司駕駛員
    薪給辦法」，憑以支付所僱用司機的薪資數額等語，有「統聯汽車客運公司駕駛
    員薪資核算辦法」及「統聯汽車客運股份有限公司駕駛員薪給辦法」各一紙在卷
    可稽。上訴人雖陳稱上述辦法為被上訴人單方制訂，其不知有該辦法等語。然前
    述辦法所列薪資項目與上訴人所不爭執為真正的薪資總表相同，且上訴人八十七
    年以前薪資總表所載點數，經核也與按「統聯汽車客運公司駕駛員薪資核算辦法
    」及「各站各線各項獎金、津貼速算表」所計算的點數相符（例如，八十六年八
    月二日，上訴人從台北承德至彰化、員林出車三趟，每趟點數原為七．六，因該
    日為星期六，以一．五倍計算，故該日點數合計為三十四．二），可知被上訴人
    確依據前述辦法憑以支付所僱用司機的薪資數額。又上訴人對於其受僱為被上訴
    人公司駕駛員之初，不但曾簽立勞動契約書，同意依該契約書第五條所定：「甲
    方（即被上訴人公司）對於乙方（即上訴人）所任工作依甲方公司薪資標準在基
    本工資以上，乙方同意接受．．．」，接受被上訴人之薪資標準，且其對於駕駛
    路線之確定及每月薪資總額約略多少，必會要求瞭解，而被上訴人公司業務部調
    管課於職前訓練時亦必將薪資計算方式及每月約略領得的工資告知上訴人等情，
    也無爭執，且有「統聯汽車客運股份有限公司勞動契約書」一紙附卷足憑，足見
    上訴人知悉被上訴人乃依前述辦法支付其薪資。上訴人陳稱其不知有前述辦法等
    語，不足採信。再者，上訴人依據前述辦法按月領取薪資多年，亦從未有何異議
    。自堪認上訴人已同意按前述辦法計算薪資，兩造就薪資之計算及給付確有合意
    屬實。（二）依據前述辦法，被上訴人給付上訴人薪資的項目，於八十七年十二
    月三十一日以前，分為本薪、逾時津貼、功績獎金、安全獎金、載客獎金、夜宿
    津貼、假日津貼等，八十八年一月一日以後則分為本俸、延長工時加給、安全服
    務獎金、差旅費、夜宿加給、例休假加給等，其中本薪或本俸金額約為一萬二千
    餘元，固然未達行政院核定的基本工資。然因被上訴人公司為國道長途客運業者
    ，其運輸遍及全省，所僱用駕駛員的工作時間，常因路途遠、近，路況通暢、阻
    塞，平日或假日等因素，難以固定，而與其他行業之受僱人得有固定的工作時間
    ，迥不相同。故被上訴人斟酌上述客觀因素，將薪資分為多種項目，各別計算而
    合計給薪，實有其必要性，並無不妥。且觀卷附薪資總表，被上訴人每月給付上
    訴人的薪資總額，縱使將兩造爭執其性質的逾時津貼、功績獎金或延長工時加給
    等項目金額扣除，其餘項目金額合計亦未低於行政院所核定的基本工資。揆諸上
    述說明，上訴人即應受前述辦法的拘束。（三）前述薪資總表所列逾時津貼，是
    以全月總工時（分鐘）減去當月應為之工時數（分鐘）後，區○○○段逾時及後
    段逾時，前段逾時依本薪每分鐘０．八五元乘以一．三三（即一又三分之一）計
    算，後段逾時依本薪每分鐘０．八五元乘以一．六七（即一又三分之二）計算，
    具有加班費即延長工作時間工資的性質，為兩造所不爭。又薪資總表所列功績獎
    金，是按全月功績點數乘以五十元（達目標點以上，每點五十元）計算。而依前
    述「各站各線各項獎金、津貼速算表」及「統聯汽車客運公司駕駛員薪資核算辦
    法」規定，功績點數乃根據駕駛路線之遠、近，駕駛時間之為平日或假日而有所
    不同，路線遠者較近者之點數為多，假日時間較平日時間之點數為多，例如，台
    北到高雄每趟的點數為十一．七五點，較台北到員林每趟點數七．六點為多，星
    期六及星期日每趟的點數為星期二、三、四的一．五倍（星期二、三、四為一點
    ，星期六及星期日則為一．五點），星期一、五每趟的點數為星期二、三、四的
    一．二五倍（星期二、三、四為一點，星期一、五則為一．二五點），可見其中
    確已考慮因駕駛路線、路況、時間之不同，所造成的工時延長無誤。因此，被上
    訴人辯稱功績獎金部分，於設計薪資時，即預慮國道客運因行使路線之不同、尖
    峰、離峰等交通壅塞情形或其他原因造成工時延長，而依各路線行駛距離及時間
    設定以點數計算方式給付等語，即屬可採。故功績獎金亦具有加班費即延長工作
    時間工資的性質，也可認定。上訴人雖陳稱駕駛員只要在正常工作時間內完成路
    線之趟數，即可獲得功績點數，不因有無超時工作而有所不同，故功績獎金並非
    加班費等語。但是否可於正常工作時間內完成駕駛，尚受限於路況是否通暢，交
    通是否壅塞等因素，並非駕駛員所得完全控制，且衡情駕駛員亦難每趟皆能在正
    常工作時間內完成駕駛，此正是被上訴人設計功績點數的原因。因此，上訴人此
    部分陳稱，無從憑採。至於薪資總表所列延長工時加給，據被上訴人稱乃合併原
    有之逾期津貼及功績獎金後所更改的新名稱，依「統聯汽車客運股份有限公司駕
    駛員薪給辦法」規定，此延長工時加給是按時段、路況之不同，給予加給點數，
    並將點數、係數相乘後計算總點數，再按七十九點以下，每點一元，七十九．０
    一點至一百二十點之間，每點十元，一百二十．０一點以上，每點五十元計算，
    其中星期二之零時至二十四時，以及星期五之零時至十二時、星期一之十二時至
    二十四時的係數均為一，星期五之十二時至二十四時以及星期一之零時至十二時
    的係數均為一．二五，星期六、日之零時至二十四時的係數則皆為一．五，核其
    性質亦屬於加班費即延長工作時間的工資。據上說明，逾時津貼及功績獎金或延
    長工時加給，皆屬於加班費，則前述辦法中的薪資項目，自已包含加班費無誤。
    再者，依薪資總表所載計算，被上訴人於八十七年度給付上訴人的逾時津貼及功
    績獎金合計為四十六萬九千六百二十二．六元，而上訴人依投保薪資額計算，被
    上訴人於八十七年度應給付上訴人的加班費僅為二十三萬零六百二十一元，足見
    按前述辦法所定方式計算的加班費，優於上訴人依投保薪資額方式計算的加班費
    。因此，被上訴人給付上訴人的逾時津貼，雖僅以本薪計算，不符勞動基準法第
    二十四條所定延長工作時間的工資按平日每小時工資額計算之標準，然因被上訴
    人再以功績獎金的方式給付加班費，故合計逾時津貼及功績獎金，被上訴人給付
    的加班費並未較勞動基準法第二十四條所定加班費的標準為差，自不違反該條規
    定。上訴人主張被上訴人違反勞動基準法有關加班費的規定等語，亦不足取。綜
    上所述，被上訴人公司所訂的薪資核算辦法或薪給辦法，既不違返勞動基準法的
    規定，且上訴人也已同意按前述辦法計算薪資，兩造就薪資之計算及給付確有合
    意，則上訴人即應受該辦法的拘束，不得再予異議。其於事後另行主張計算方法
    ，請求被上訴人給付加班費，自屬無據。
五、從而，上訴人請求被上訴人給付八十六年八月至八十九年六月的加班費合計四十
    二萬六千五百十八元，及自起訴狀繕本送達之翌日起，至清償日止，按年息百分
    之五計算的利息，為無理由，應予駁回，其假執行的聲請亦失去依據，應併予駁
    回。原審為上訴人敗訴的判決，及駁回其假執行的聲請，於法並無不合。上訴意
    旨指摘原判決不當，求予廢棄改判，為無理由，應予駁回。
六、本件事證已臻明確，兩造其餘主張及攻擊防禦方法，並不影響判決結果，因不予
    逐一論述，併此敘明。
七、據上論結，本件上訴為無理由，依民事訴訟法第四三十六條之一第三項、第四百
    四十九條第一項、第七十八條，判決如主文所示。
中　　　華　　　民　　　國　　九十三　　年　　 十二 　　月　　二十二　　日
                                      民事第二庭
~B審判長法官
~B法　　　官
~B法　　　官
右為正本係照原本作成
不得上訴。
中　　　華　　　民　　　國　　九十三　　年　　 十二 　　月　　二十二　　日
~B法院書記官　莊素美
